臺灣板橋地方法院刑事判決　　　　　　　 95年度訴字第675號
公　訴　人　臺灣板橋地方法院檢察署檢察官
被　　　告　甲○○
選任辯護人　顧定軒律師
上列被告因違反毒品危害防制條例案件，經檢察官提起公訴（95
年度毒偵字第544 號），本院判決如下：
    主  文
甲○○施用第一級毒品，累犯，處有期徒刑壹年。
    事  實
一、甲○○前因施用毒品違反毒品危害防制條例案件，經臺灣臺
    南地方法院以91年度毒聲字第672 號裁定送勒戒處所觀察、
    勒戒後，認有繼續施用毒品之傾向，復經臺灣臺南地方法院
    以91年度毒聲字第832 號裁定令入戒治處所施以強制戒治，
    而於民國91年12月5 日依臺灣臺南地方法院91年度毒聲字第
    1873號裁定停止戒治，所餘戒治期間付保護管束，而於92年
    5 月18日保護管束期滿執行完畢，由臺灣臺南地方法院檢察
    署檢察官以92年度戒毒偵字第119 號為不起訴處分確定。又
    因施用毒品違反毒品危害防制條例案件，經臺灣臺南地方法
    院以92年度訴字第1308號判決判處有期徒刑8 月確定，於93
    年12月12日執行完畢。詎未戒除毒癮，猶基於施用第一級毒
    品海洛因（以下簡稱海洛因）之故意，於95年1 月6 日上午
    5 時許為警採集尿液前26小時內之某時許（除於同年月5 日
    晚間8 時30分許為警查獲後之時間），在不詳地點，以不詳
    方式施用海洛因1 次。嗣於同年月5 日晚間8 時30分許，在
    臺北縣土城市○○○路97巷22號前為警查獲，並扣得尚未拆
    封使用之注射針筒2 枝。
二、案經臺北縣政府警察局海山分局報請臺灣板橋地方法院檢察
    署檢察官偵查起訴。
    理  由
壹、被告甲○○於警詢中之陳述及臺灣檢驗科技股份有限公司95
    年1 月19日濫用藥物尿液檢驗報告之證據能力：
  (一)按被告之自白，非出於強暴、脅迫、利誘、詐欺、疲勞訊問
    、違法羈押或其他不正之方法，且與事實相符者，得為證據
    ，刑事訴訟法第156 條第1 項定有明文。被告雖辯稱：伊於
    警詢時見同案犯罪嫌疑人乙○○遭刑求，遂依警員之意為陳
    述云云。然被告於本院準備程序中供承：「... 我本身沒有
    被刑求... 。」等語（見本院95年4 月19日準備程序筆錄）
    ，且其於警詢之初即否認有施用海洛因之行為，並表明所持
    注射針筒係受同案犯罪嫌疑人周文德之託代為購買等情，被
    告既已否認犯罪，就所涉犯罪嫌疑自為答辯，顯係依其自由
    意志陳述，何有因見他人遭刑求致心生畏怖之情。是被告就
    其為警採集尿液過程之自白，非出於不正方法，且經調查與
    事實相符（詳後述），應得為證據。
  (二)次按除顯有不可信之情況外，從事業務之人於業務上或通常
    業務過程所須製作之紀錄文書、證明文書，得為證據，刑事
    訴訟法第159 條之4 第2 款規定甚明。茲以臺灣檢驗科技股
    份有限公司係經行政院衛生署認可之濫用藥物尿液檢驗機構
    （管藥認可字0001號），從事濫用藥物尿液檢驗業務，該公
    司因檢驗尿液過程，就檢驗結果出具檢驗報告，為業務上製
    作之證明文書，於本案亦無顯不可信之情況，自有證據能力
    。
貳、認定犯罪事實之證據及理由：
一、訊據被告矢口否認有何施用海洛因犯行，辯稱：本案送驗尿
    液並非當場封緘，不無承辦警員為業績作假之虞，非伊所有
    ，且被告於臺北縣政府警察局海山分局扣押物品清單並未簽
    名確認持有海洛因殘渣袋，檢察官起訴書竟記載被告為警扣
    得海洛因殘渣袋7 只，尤見其起訴之無據及恣意云云。經查
    ：
  (一)被告於95年1 月5 日晚間8 時30分許，在臺北縣土城市○○
    ○路97巷22號門前，與同案犯罪嫌疑人周文德等10人同遭查
    獲之事實，業據被告於本院準備程序中坦承不諱（見本院95
    年4 月19日準備程序筆錄），且有臺北縣政府警察局海山分
    局刑事案件報告書附卷可資佐證，足認被告此部分自白與事
    實相符，堪予認定。
  (二)被告為警查獲後，因拒絕夜間訊問，延至95年1 月6 日上午
    5 時35分許起製作警詢筆錄，期間由臺北縣政府警察局海山
    分局提供乾淨空瓶，經被告親自排放尿液，當面封緘，其編
    號為898-1 ，此據被告於警詢中供承在卷（見臺灣板橋地方
    法院檢察署95年度毒偵字第544 號偵查卷宗第16、17頁），
    並有海山分局毒品危害防制條例被移送者姓名暨代碼對照表
    在卷足稽。證人即該分局警員丙○○於本院審理時亦到庭具
    結證稱：「（問：請說明當天對甲○○採尿過程？）當天尿
    瓶是由海山分局提供，在我們監視下，親自排放的。」、「
    （問：被告親自排放尿液後，尿液如何處理？）我們要將尿
    液編號，再送臺灣檢驗科技公司檢驗。」、「我們是每個被
    告要創1 個文號，當天10個被告就有10個文號。」、「...
    我們承辦的小隊長將標籤貼在尿瓶上，由被告排放尿液後，
    在被告面前貼上標籤，再用膠帶封起來。」等語（見本院96
    年3 月15日審判筆錄）。而本案編號898-1 之尿液經比對其
    總嗎啡與游離嗎啡含量，研判應係人體正常代謝產生之嗎啡
    陽性反應，非外加毒品所致，亦有法務部調查局95年8 月11
    日調科壹字第09500369720 號檢驗通知書存卷為憑，俱徵前
    述編號898-1 之尿液，確係被告親自排放、封緘無誤。被告
    雖以前詞置辯，惟本院於95年4 月28日依被告之聲請勘驗其
    偵訊錄音帶，被告於95年1 月6 日經移送臺灣板橋地方法院
    檢察署應訊時陳稱：「他們之前喔，講不好的喔，通通抓上
    去，吊在那個欄杆上面。」等語（見本院95年4 月28日勘驗
    筆錄第21頁），促請檢察官調查同案犯罪嫌疑人自白之任意
    性，倘臺北縣政府警察局海山分局令被告封緘後送驗之尿液
    非其所有，而有遭調換之虞，事涉個人權利至鉅，被告當併
    向檢察官陳明，請求調查，以免冤抑，詎被告就此未有隻字
    片語，迨其尿液經驗得嗎啡陽性反應之不利結果，始於本院
    準備程序否認之，已有可疑。況警員如欲以調換尿液之方式
    入被告於罪，勢須事先備妥他人尿液，並確認該尿液含毒品
    代謝物質後充作被告尿液送驗，果此，逕移送該人涉嫌違反
    毒品危害防制條例即屬辦案績效，何須費事調換被告尿液，
    徒增尿液管理困擾及檢體腐敗等風險；更有甚者，被告為警
    查獲後所排放之尿液送驗前，其尿液是否含有毒品成分猶未
    可知，警員可得預慮將於95年1 月5 日查獲被告，其尿液送
    驗後將呈毒品陰性反應，乃備妥含有毒品代謝物質之尿液構
    陷被告之理。被告否認本案編號898-1 尿液為其排放，所辯
    警員為業績作假之詞，洵非有據。至被告雖聲請再將前述尿
    液送請基因飛躍生命科學實驗室或高雄醫學大學附設中和紀
    念醫院鑑定是否與被告之DNA 型別及血型相符，惟經本院採
    集被告口腔檢體，於95年6 月22日囑託法務部調查局比對其
    DNA 型別，前揭尿液已因檢體腐敗，無法檢出其粒線體DNA
    序列，故無法比對與上開口腔檢體是否為同一人所有，有該
    局95年8 月8 日調科壹字第19500364010 號鑑定通知書附卷
    足佐。前述尿液檢體既已腐敗，無從再行鑑定其DNA 型別，
    被告及辯護人前就本院選任法務部調查局為鑑定機關均無意
    見（見本院95年6 月7 日準備程序筆錄），復以原鑑定機關
    能力不足聲請重行鑑定，尚難認有調查之必要。
  (三)而被告為警查獲後所排放之尿液（編號898-1） 經以EIA 酵
    素免疫分析法初步檢驗，及以GC/MS 氣相層析/ 質譜儀法確
    認檢驗結果，於鴉片類（嗎啡）確呈陽性反應，有臺灣檢驗
    科技股份有限公司95年1 月19日濫用藥物尿液檢驗報告為據
    。參酌行政院衛生署管制藥品管理局92年3 月10日管檢字第
    0920001495號函釋要旨，海洛因於人體內可迅速代謝為6-乙
    醯嗎啡後轉變成嗎啡，根據Yong及Lik 在Bulletin on Nar-
    cotics發表之報告，施用嗎啡、海洛因等藥物後1 小時，即
    可於尿液中檢出嗎啡等成分；次依Cone及Welch 發表於Jou-
    rnal of Analytical Toxicology(1991) 之報告，分別施用
    單一劑量3mg 及6mg 之海洛因，可檢測到6-乙醯嗎啡之期間
    平均約2 點4 至4 點2 小時，最久不超過8 小時，即使施用
    更高劑量，在24小時或更短期間內，即無法檢出該成分，是
    可檢測到嗎啡之期間平均約17至26小時。被告為警採集之尿
    液經送驗結果，其嗎啡濃度達11912ng/ml（衛生署公告判定
    值300ng/ml），益徵被告為警採尿前26小時內（除於95年1
    月5 日晚間8 時30分許為警查獲後人身受拘束之期間），確
    有施用海洛因之事實。
  (四)又被告於95年1 月5 日晚間8 時許，在臺北縣土城市○○○
    路97巷22號（前），與周文德、陳永昌、陳重光、蕭政結、
    張永陣、王興治、乙○○、彭成貴、施培鈞、蔡易享（由臺
    北縣政府警察局海山分局另案移送臺灣板橋地方法院檢察署
    ）等人同遭查獲，現場除海洛因殘渣袋7 只外，另扣得安非
    他命、注射針筒、止血條、分裝勺、分裝袋、電子磅秤、吸
    食器、玻璃球、行動電話、現金等物品，經臺北縣政府警察
    局海山分局警員依其所有人或持有人分別製作扣押物品目錄
    表，此觀卷附查獲張永陣等11人涉嫌販賣毒品乙案犯嫌年籍
    暨查獲時、地扣押物品一覽表即明，其中海洛因殘渣袋7 只
    雖係當場查扣之物品，然因認係同案犯罪嫌疑人陳重光、蕭
    政結所有，而未列入被告部分之扣押物品目錄。檢察官提起
    公訴亦注意及此，而未於起訴書證據清單引用為證據方法，
    僅敘述本案查獲過程扣得海洛因殘渣袋等物品，被告以此指
    為起訴之無據及恣意，顯屬無稽。
  (五)綜上，被告否認犯罪所持辯解，均無可採，其於95年1 月6
    日上午5 時許為警採集尿液前26小時內某時（除於同年月5
    日晚間8 時30分許為警查獲後人身受拘束期間）施用海洛因
    1 次，事證明確，應堪認定。
二、按海洛因係毒品危害防制條例所規定之第一級毒品，被告施
    用之，核係犯同條例第10條第1 項之施用第一級毒品罪。被
    告施用海洛因前後持有第一級毒品之低度行為，應為其施用
    之高度行為所吸收，不另論罪。又被告有如本判決事實欄所
    述論罪科刑之執行紀錄，有臺灣高等法院被告前案紀錄表可
    按，其於徒刑執行完畢後，5 年內故意再犯上開有期徒刑以
    上之罪，為累犯，應依刑法第47條第1 項規定，加重其刑（
    被告行為後，刑法第47條關於累犯之規定，雖於94年2 月2
    日修正公布，自95年7 月1 日起施行，惟被告係故意施用毒
    品而犯罪，依修正前後刑法第47條規定均為累犯，其法律效
    果並無不同，自不生比較新舊法之問題，附此敘明）。爰審
    酌被告有因違反肅清煙毒條例、麻醉藥品管理條例、毒品危
    害防制條例等案件接受刑之科處及執行之紀錄，並曾因施用
    毒品經強制戒治後，獲不起訴處分之寬典，猶施用海洛因再
    犯本罪，顯見其自制力薄弱，且未衷心悛悔，漠視法令之禁
    制濫用藥品，應予非難，兼衡其施用海洛因所生危害實以自
    戕健康為主，暨被告犯罪後之態度等一切情狀，量處如主文
    所示之刑，資為懲儆。
三、扣案注射針筒2 枝，雖係被告持有遭查扣之物，然尚未開封
    使用，復查無其他證據足資認定與被告施用海洛因之犯行有
    何關聯性，或係供被告犯罪預備之物，爰不予宣告沒收。
據上論斷，應依刑事訴訟法第299 條第1 項前段，毒品危害防制
條例第10條第1 項，刑法第11條前段、第47條第1 項，判決如主
文。
本案經檢察官朱學瑛到庭執行職務。
中　　華　　民　　國　　96　　年　　3 　　月　　29　　日
                        臺灣板橋地方法院刑事第三庭
                            審判長法  官   陳  忠  行
                                  法  官   蕭  胤  瑮
                                  法  官   廖  怡  貞
以上正本證明與原本無異。
如不服本判決，應於判決送達後10日內，向本院提出上訴狀，上
訴於臺灣高等法院。
                                    書記官  林  惠  齡
中　　華　　民　　國　　96　　年　　4 　　月　　3 　　日
※附錄本案論罪科刑法條全文※
毒品危害防制條例第10條：
施用第一級毒品者，處6 月以上5 年以下有期徒刑。
施用第二級毒品者，處3 年以下有期徒刑。
